【裁判字號】    99,事聲,40
【裁判日期】    990712
【裁判案由】    聲明異議
【裁判全文】
臺灣雲林地方法院民事裁定              99年度事聲字第40號
異  議  人  甲○○○○○○○○.
上列聲明異議人與相對人王鳳珠間因本院99年度司裁全字第313
號假扣押事件，對於本院民事執行處司法事務官於99年6 月22日
就該事件所為之處分聲明異議，本院裁定如下：
    主  文
異議駁回。
程序費用由異議人負擔。
    理  由
一、按當事人對於司法事務官處理事件所為之終局處分，得於處
    分送達後十日之不變期間內，以書狀向司法事務官提出異議
    。司法事務官認前項異議有理由時，應另為適當之處分；認
    異議為無理由者，應送請法院裁定之。法院認第1 項之異議
    為有理由時，應為適當之裁定；認異議為無理由者，應以裁
    定駁回之。民事訴訟法第240 條之4 定有明文。
二、聲明異議意旨以：
(一)、鈞院前以99年度司裁全字第313 號裁定駁回異議人與相對人
    王鳳珠間聲請假扣押事件，駁回意旨略以：本件聲請人於民
    國99年6 月11日向本院提出民事假扣押聲請狀時，雖附以刑
    事判決書、調解書及民事庭通知書影本為證，然上開聲請人
    所舉，僅可認係就請求原因提出相當釋明證據而已，而就假
    扣押原因之釋明證據部分，則付之闕如。經通知聲請人補正
    「假扣押原因之釋明證據」，惟聲請人收到該通知函文後，
    於99年6 月17日提出民事補正狀時，並未提出任何釋明證據
    ，則本件聲請即屬不應准許，應予駁回等語。
(二)、惟按民事訴訟法第526 條第1 項、第2 項規定：「請求及假
    扣押原因應釋明之。前項釋明如有不足，而債權人陳明願供
    擔保或法院認為適當者，法院得定相當之擔保，命供擔保後
    為假扣押」，故可知債權人已釋明請求及假扣押之原因，而
    法院認債權人釋明有不足，於債權人陳明願供擔保或法院認
    為適當者，仍得命債權人供擔保後而為假扣押。本件異議人
    請求假扣押原因部分已於補正狀內特予敘明相對人自損害發
    生迄今已屆5 年期間，均未與異議人洽談和解或賠償事宜，
    顯見相對人無心償還債務，且依異議人提出之臺灣高等法院
    臺南分院刑事判決書所載之犯罪事實及理由，可知相對人自
    始即否認有應賠償聲請人之犯罪行為，然目前兩造民事訴訟
    仍繫屬於臺灣高等法院臺南分院，此亦有聲請人提出之民事
    開庭通知書在卷，故在相對人無心賠償聲請人所受損害情形
    下，相對人自不無將其所有財產處分變賣之虞，故依異議人
    提出之上開釋明證據，就請求假扣押原因之釋明縱有不足，
    然異議人於99年6 月11日假扣押聲請狀即已陳明願供擔保，
    以代假扣押請求及原因釋明之不足，故可由鈞院逕命異議人
    供擔保後而為假扣押。為此，爰狀請廢棄鈞院99年度司裁全
    字第313 號處分，改為准許異議人聲請假扣押之裁定等語。
三、按債權人就金錢請求或得易為金錢請求之請求，欲保全強制
    執行者，得聲請假扣押。請求及假扣押之原因應釋明之，前
    項釋明如有不足，而債權人陳明願供擔保或法院認為適當，
    法院得定相當之擔保，命供擔保後為假扣押。民事訴訟法第
    522 條第1 項、第526 條第1 項、第2 項分別定有明文。則
    債權人聲請假扣押，應就其請求及假扣押之原因加以釋明；
    該項釋明如有不足，而債權人陳明願供擔保或法院認為適當
    者，法院得定相當之擔保，命供擔保後為假扣押（最高法院
    94年度台抗字第665 號裁定意旨參照）。若債權人未釋明假
    扣押之原因，諸如債務人浪費財產、增加負擔、或就其財產
    為不利益之處分，將達於無資力之狀態、或移住遠地、逃匿
    無蹤或隱匿財產等情形，即不符假扣押之要件（最高法院96
    年度台抗字第642 號裁判意旨參照）。次按當事人之主張或
    陳述，與釋明有別，所謂釋明，係指當事人提出即時可以調
    查之證據，俾法院信其主張為真實之謂，當事人之主張或陳
    述，並非使法院得心證之證據方法，自非釋明（最高法院72
    年度台上字第1018號判決意旨足參）。又按釋明事實上之主
    張者，得用可使法院信其主張為真實之一切證據。但依證據
    之性質不能即時調查者，不在此限，民事訴訟法第284 條亦
    定有明文。
四、經查，本件異議人聲請假扣押，固據提出本院96年度易字第
    638 號刑事判決、臺灣高等法院97年度上易字第615 號刑事
    判決、雲林縣元長鄉調解委員會96年民調字第69號調解書、
    臺灣高等法院臺南分院99年度重訴字第4 號民事庭通知書等
    件在卷供參。然查，異議人所提上揭各文件，充其量僅為請
    求原因即兩造間是否有侵權行為損害賠償請求權法律關係之
    釋明，並非假扣押原因之釋明。又本院司法事務官於處分前
    已給予異議人補正之機會，並於補正通知中詳細說明應補正
    何事項（見本院99年度司裁全字第313 號卷第23頁、24 頁
    ），但異議人仍未就本件有何假扣押原因提出釋明。而異議
    意旨所稱「相對人無心賠償聲請人所受損害情形下，相對人
    自不無將其所有財產處分變賣之虞」僅為當事人之陳述，並
    非使法院得心證之證據方法，自非釋明。此外，異議人亦未
    就相對人目前已陷於財務困境，或移至遠地、逃匿無蹤或隱
    匿財產，致有日後不能強制執行或甚難執行之虞等情，提出
    釋明之證據，則縱陳明願供擔保以代釋明，亦無足以補之。
    揆諸上揭說明，尚難認已合於聲請假扣押之法定要件，應不
    予准許。原處分駁回異議人假扣押之聲請，於法尚無不合，
    異議人仍執前詞指摘原處分不當，求予廢棄，並求准許異議
    人提供擔保後，就相對人之財產實施假扣押，為無理由，應
    予駁回。
五、依民事訴訟法第240 條之4 第3 項後段裁定如主文。
中    華    民    國    99    年    7     月    12    日
                  民事第二庭    法  官  楊昱辰
以上正本係照原本作成。
如對本裁定抗告須於裁定送達後10日內向本院提出抗告狀，並應
繳納抗告費新台幣1,000 元。
中    華    民    國    99    年    7     月    12    日
                                書記官  李松坤

司法院資訊處製作；財團法人民間司法改革基金會備份。
